【裁判字號】    86,訴,1953
【裁判日期】    890609
【裁判案由】    偽造文書
【裁判全文】
台灣台中地方法院刑事判決                        八十六年度訴字第一九五三號
    公  訴  人  台灣台中地方法院檢察署檢察官
    被      告  庚○○
                丁○○
右列被告等因偽造文書案件，經檢察官提起公訴（八十五年度偵字第一四八一一號）
，本院判決如左：
    主  文
庚○○、丁○○均無罪。
    理  由
一、公訴意旨詳如附件起訴書所載。
二、按犯罪事實應依證據認定之，無證據不得推定其犯罪事實；被告之自白，不能作
    為有罪判決之唯一證據，仍應調查其他必要之證據，以察其是否與事實相符；又
    不能證明被告犯罪或其行為不罰者，應諭知無罪之判決，刑事訴訟法第一百五十
    四條、第一百五十六條第二項、第三百零一條第一項分別定有明文。又認定不利
    於被告之事實，須依積極證據，苟積極證據不足為不利於被告事實之認定時，即
    應為有利於被告之認定，更不必有何有利之證據；認定犯罪事實所憑之證據，雖
    不以直接證據為限，間接證據亦包括在內，然而無論直接或間接證據，其為訴訟
    上之證明，須於通常一般之人均不致有所懷疑，而得確信為真實之程度者，始得
    據為有罪之認定；告訴人之告訴，係以使被告受刑事訴追為目的，是其陳述是否
    與事實相符，仍應調查其他證據以資審認，始得為被告不利之認定；刑法第三百
    三十九條第一項詐欺罪之成立，以意圖為自己或第三人不法所有，以詐術使人將
    本人或第三人之物交付為要件，所謂以詐術使人交付，必須被詐欺人因其詐術而
    陷於錯誤，若其所用方法，不能認為詐術，亦不致使人陷於錯誤，即不構成該罪
    ；刑法第二百十條之偽造文書，以無制作權之人冒用他人名義而制作該文書為要
    件之一，如果行為人基於他人之授權委託，即不能謂無制作權，自不成立該條之
    罪；刑事法上之犯罪，以行為人主觀上有實現特定犯罪構成事實之決意（或認識
    ），並且客觀上有實施此項犯罪構成事實之行為，始稱相當，若行為人主觀上欠
    缺此項實現犯罪構成事實之意思（或認識），縱外觀上有此一「實施」之行為者
    ，仍不得謂其已該當於特定之犯罪構成要件，而予以非難，令負刑責(最高法院
    三十年上字第八一六號、四十年臺上字第八六號、五十二年台上字第一三００號
    、四十六年台上字第二六０號、四十七年台上字第二二之八判例；八十三年度台
    上字第七五一號判決意旨參照)。
三、公訴人認被告庚○○涉犯詐欺取財罪嫌，另與被告丁○○二人共犯行使偽造私文
    書罪嫌，無非以被告丁○○於警訊及偵查中之供述，告訴人丙○○之指述，證人
    即同案被告甲○○於警訊及偵查中之證述，扣案之上海商業儲蓄銀行賣匯水單、
    匯出匯款證明書及轉讓同意書各一紙 (均影本)可證，為主要論據。訊據被告庚○○堅決否認有何詐欺取財及共同行使偽造私文書，被告丁○○亦堅決否認有何
    共同行使偽造私文書之犯行，被告庚○○辯稱：伊當初確實有意從事外匯保證金
    交易業務，始借用甲○○之處所招攬客戶，客戶所匯入之款項，均在甲○○指定
    之帳戶內，伊從未曾動用過亦無法提領，嗣因伊向甲○○要求提出銀行保證書，
    保證匯入銀行資金須只用來做為買賣操作外匯之盈虧，不可挪為他用，但甲○○
    一直未能提出，致無法下單，且因甲○○要求須達一定額度才能開始操作外匯買
    賣，但因額度未能達到，伊乃未開始操作即離職，至於填載轉讓同意書之事，伊
    根本不知情，亦從未使用過己○○、蔡國禎之人頭帳戶等語；被告丁○○辯稱：
    伊未曾簽過蔡宗勳之轉讓同意書，至於丙○○、乙○○、林素足將錢交予伊投資
    ，均已授權伊全權處理，在填寫丙○○等三人之轉讓同意書時，伊也有以電話知
    會他們等語。經查：
(一)、被告庚○○自民國八十五年三月間起，借用證人甲○○經營之勝名國際商業公
      司 (下稱勝名公司)名義及場所，並僱用丁○○等業務員，以投資外匯保證金
      有百分之十至三十利潤，出資新台幣 (下同)十萬，每月至少可賺一萬元為名
      ，對外招攬投資客戶，而分別招攬李能羨等十三名投資客戶，每人各電匯十萬
      元至菲律賓馬尼拉渣打銀行帳號為九０四─ＡＥ四七一一八─００─五號、戶
      名為ＳＨＥＮＧ─ＭＩＮＧ．ＩＮＴＥＲＮＡＴＩＯＮＡＬＢＵＳＩＮＥＳＳ
      ＣＯ．ＬＴＤ (下稱勝名公司帳戶)內，其後被告庚○○並未為投資客戶操作
      買賣外匯之事實，固為被告庚○○所不否認，核與被告丁○○、告訴人林秋晃
      供述及指述情節相符，並經證人甲○○於警偵訊、證人即投資客戶乙○○、林
      素足、戊○○、蔡國芳於本院審理時證述明確，復有上海商業儲蓄銀行賣匯水
      單、匯出匯款證明書 (均影本)多紙在卷可資佐證，惟被告庚○○事後未為投
      資客戶操作買賣外匯，究係因其於招攬之初，即有為自己不法所有之意圖而詐
      騙投資客戶之故意？抑或其他原因致未能履行約定，尚難遽斷，應不得僅憑被
      告庚○○未依約定操作買賣外匯，即謂其有詐欺之意圖。
(二)、證人甲○○於警訊時證稱：「我是要庚○○於八十五年三月底以前達成美金十
      五萬元之業績量，我們公司將提供在台中市○○街八十坪辦公設備供其使用發
      展業務，但於八十五年四月中旬庚○○未達到美金十五萬元之績效，所以庚○○就毀約，於是將客戶之美金十萬元留在勝名公司內 (渣打銀行帳戶內)．．
      ．」等語，核與被告庚○○所供因甲○○要求須達一定額度才能開始操作外匯
      買賣，但因額度未能達到，伊乃未開始操作即離職之情節相符，是依證人甲○○之上開證述，堪認被告庚○○係因所招攬客戶之業績，未達當初與甲○○約
      定之十萬美金，始未能開始外匯操作買賣，而非於招覽之初即有詐欺之意圖甚
      明。
(三)、被告庚○○或其下線業務員，所招攬客戶之投資款，均係匯入勝名公司帳戶內
      ，業據被告丁○○、告訴人丙○○、證人甲○○、戊○○、蔡國芳分別於偵審
      中供陳或證述明確，並有上海商業儲蓄銀行賣匯水單、匯出匯款證明書 (均影
      本)多紙可資佐證；又據被告丁○○於本院八十九年五月十九日審理時供稱：
      「．．．而且錢是匯到甲○○指定的戶頭，庚○○根本摸不到錢」等語，則衡
      諸常情，若被告庚○○自始即有訛詐所招攬客戶金錢之不法所有意圖，理應於
      招攬之初，即將所募得之投資款，存放於自己所得控制之帳戶內，以備隨時提
      領，達其詐騙金錢之目的，豈有要求客戶將投資款匯入其無法控制亦無法提領
      之勝名公司帳戶內之理？並益足徵被告庚○○於招攬當時，主觀上應無不法所
      有之意圖。
(四)、被告丁○○所填載之轉讓同意書，被告庚○○否認曾授意填載，而被告丁○○
      於本院審理時，亦多次供陳：係甲○○叫伊寫轉讓同意書，將投資款轉入己○○帳戶的，因甲○○聲稱個人戶只十萬元沒有達到一定數額，無法操作外匯買
      賣，須集中戶頭以公司戶頭來操作，被告庚○○並未要伊填載，伊填轉讓同意
      書時被告庚○○未在場亦不知情等語。是依被告丁○○之上開供述，轉讓同意
      書之填載及將客戶投資款轉匯入己○○、李國禎之人頭帳戶內，係證人甲○○
      授意，與被告庚○○毫無關係，公訴人認轉讓同意書係被告庚○○授意填載，
      尚與事實不符，從而，公訴人以被告庚○○有唆使偽造轉讓同意書，將客戶投
      資金額轉匯入人頭帳戶內之行為，而作為被告庚○○有行使偽造私文書與詐欺
      取財之論據，亦容有誤會。
(五)、被告丁○○於警訊時雖供稱：「我總共代丙○○、林素足、乙○○、蔡宗勳等
      三人簽同意書，是將所有資金移轉入己○○之帳戶內，再由己○○帳戶的資金
      移轉至蔡國禎帳戶內．．．」云云，惟就被告丁○○所供林素足、乙○○、蔡
      宗勳之轉讓同意書部分，綜觀卷附及扣案證物，均無被告丁○○所稱之林素足
      、乙○○、蔡宗勳轉讓同意書 (扣案之轉讓同意書二紙，分別係己○○、姚莉
      玲名義)，在無其他證據可資佐證下，自不得僅憑被告丁○○之惟一自白，即
      認其有上開行使偽造私文書罪行。至於被告丁○○填載轉讓同意書，將告訴人
      丙○○之投資款，移轉予案外人己○○之事實，除被告丁○○之上開自白外，
      尚有轉讓同意書影本一件為證，惟據告訴人丙○○於本院八十八年十月二十五
      日審理時陳稱：「 (問：認識丁○○多久)大約十多年，很熟的朋友」；「(問
      ：當初投資外匯買賣時，是否有概括授權丁○○處理)因我對外匯買賣不懂，
      我和黃是很好的朋友，我很信任他所以把錢交給他去運用，所以我有概括授權
      給他運用那筆錢」；「 (問：概括授權是否有包括轉讓同意書)因為有概括授
      權，所以他填轉讓同意書，雖然我不知道，但是我會同意」等語；另據證人乙○○於本院八十八年十月八日審理時證稱：「我認識丁○○七年，他是我男朋
      友」；「問：是否有投資外匯買賣)有的，我共投資三十萬元，我自己名義二
      十萬元，我另外用我姑姑林素足名義投資十萬元，但錢都是我出的．．．」；
      「 (問：在投資過程中有無填載轉讓同意書？)沒有，但我就投資方法及各種
      事項都有授權丁○○處理，我信任我男朋友，如果丁○○來徵詢我的意見，我
      也會同意簽轉讓同意書．．．」「 (問：丁○○是否有偽造同意書)我會同意
      他，我也信任他，所以我不認為他有偽造文書」；證人林素足於本院八十八年
      十月二十五日審理時證稱：「 (問：是否有投資外匯買賣)外匯我不懂，當初
      是我姪女乙○○用我的名義買外匯，錢大部分是他出的，我出一點點」；「 (
      問：是否有概括授權丁○○運用金錢)有，我信任他，所以全權給他去處理」
      ；「 (問：是否包括轉讓同意書)我沒見過轉讓同意書，但是我會同意他填載
      該同意書，因為我全權給他去處理」等語，是依告訴人丙○○、證人乙○○、
      林素足之上開陳述及證言，告訴人丙○○與被告丁○○係多年好友，證人乙○○與被告丁○○係男女朋友關係，證人林素足則係乙○○之姑母，其等因本身
      不懂如何操作買賣外匯，且基於對被告丁○○之信任，於投資時已將投資款概
      括授權被告丁○○運用，則被告丁○○代告訴人丙○○填載前開轉讓同意書，
      另縱使被告丁○○有代證人乙○○、林素足填載轉讓同意書之行為，惟因被告
      丁○○並非無制作權之人，其雖未事先告知丙○○、乙○○及林素足，亦難謂
      其主觀上有偽造文書之犯意。
(六)、此外，復查無其他積極證據足以證明被告二人有公訴意旨所稱之犯行，既不能
      證明被告犯罪，依法應為無罪之諭知。
四、據上論斷，應依刑事訴訟法第三百零一條第一項，判決如主文。
中    華    民    國      八十九      年        六      月    九        日
                                      臺灣臺中地方法院刑事第七庭
                                          法  官 劉  長  宜
右正本證明與原本無異
如不服本判決應於送達後十日內向本院提出上訴狀
                                            書記官
中    華    民    國      八十 九     年        六      月   十三       日


司法院資訊處製作；財團法人民間司法改革基金會備份。
